【裁判字號】    97,訴,957
【裁判日期】    971021
【裁判案由】    違反槍砲彈藥刀械管制條例等
【裁判全文】
臺灣屏東地方法院刑事判決               97年度訴字第957號
公  訴  人  臺灣屏東地方法院檢察署檢察官
被      告  甲○○
                    號
指定辯護人  本院公設辯護人  乙○○
上列被告因違反槍砲彈藥刀械管制條例等案件，經檢察官提起公
訴（97年度偵字第3273號），本院判決如下：
    主  文
甲○○犯非法持有可發射子彈具殺傷力之槍枝罪，累犯，處有期
徒刑肆年，併科罰金新臺幣拾萬元，罰金如易如勞役，以新臺幣
壹仟元折算壹日。扣案可發射子彈具殺傷力之改造手槍壹支（槍
枝管制編號0000000000，含彈匣壹個）、非制式子彈
壹顆均沒收；又犯攜帶兇器強盜未遂罪，累犯，處有期徒刑陸年
。扣案之可發射子彈具殺傷力改造手槍壹支（槍枝管制編號00
00000000，含彈匣壹個）、非制式子彈壹顆、安全帽壹
頂及口罩貳個均沒收；又犯傷害罪，累犯，處有期徒刑壹年。應
執行有期徒刑拾年陸月，併科罰金新臺幣拾萬元，罰金如易如勞
役，以新臺幣壹仟元折算壹日。扣案可發射子彈具殺傷力之改造
手槍壹支（槍枝管制編號0000000000，含彈匣壹個）
、非制式子彈壹顆、安全帽壹頂及口罩貳個均沒收。
    事  實
一、甲○○於民國94年間因搶奪、強盜等案件，經國防部南部地
    方軍事法院以94年和審字第114 號判決有期徒刑1 年6 月，
    嗣經甲○○撤回上訴確定在案，復於94年6 月8 日入監執行
    ，嗣於95年9月2日因縮短刑期執畢出監。
二、詎甲○○仍不知悔改，明知具殺傷力之改造手槍及具殺傷力
    之子彈，均為槍砲彈藥刀械管制條例所管制之違禁物，未經
    許可不得持有，竟於80幾年間未經許可仍自真實姓名、年籍
    不詳，自稱「林德祥」（已死亡）之成年男子處，收受仿Ｂ
    ＥＲＥＴＴＡ廠84型半自動手槍製造，換裝土製金屬槍管而
    成，雖欠缺滑套卡榫，惟不影響擊發功能，可供擊發適用子
    彈使用具殺傷力之改造手槍1 支（含彈匣1 個）及由金屬彈
    殼組合直徑八點九±０點五ＭＭ金屬彈頭而成，具殺傷力之
    非制式子彈3 顆，並將之藏放在位於屏東縣內埔鄉○○村○
    ○路28巷15弄2 號其住處內，而未經許可，持有上開具有殺
    傷力之改造手槍及非制式子彈。
三、甲○○復於97年5 月17日晚間，因缺錢花用，攜帶前開具有
    殺傷力而在客觀上足供兇器使用之改造手槍1 枝（裝填上開
    非制式子彈3 顆），且頭戴安全帽、口罩騎乘其所有車牌號
    碼為K27-178 之重型機車（車牌另用口罩罩住）外出尋找作
    案目標，嗣於同日晚間10時10分許，行經屏東縣內埔鄉○○
    村○○路250 號之「峨眉餐廳」前時，見李元安、李彩蝦夫
    妻自該餐廳步出欲駕車返家，竟基於攜帶兇器強盜取財之犯
    意，先走向步行中之李元安及李彩蝦，並持已上膛之上開槍
    枝指向李彩蝦，並再對空鳴槍1 發，喝令李彩蝦交出錢包，
    以此脅迫之方法致使李元安、李彩蝦不能抗拒，甲○○即伸
    手強取李彩蝦所持之皮包，惟因李元安仍恐甲○○手中持槍
    ，其與李彩蝦將遭不測，乃趁甲○○不注意之際，奮力上前
    反抗，並與甲○○扭打，此時甲○○所持之上開槍枝已掉落
    地面，2 人於地面扭打之際，甲○○復另基於傷害李元安身
    體之犯意，以口齧咬李元安之右耳，致李元安因此受有右耳
    咬傷併耳垂缺損、左臉挫擦傷之傷害，嗣經路人見狀並向警
    方報案後，為警當場查獲，並扣得上開改造手槍1 支（含彈
    匣1 個）（槍枝管制編號：0000000000）及非制式子彈2 顆
    、非制式子彈彈殼1 顆及甲○○犯案所用之安全帽1 頂、口
    罩2 個等物。
四、案經屏東縣警察局內埔分局移請臺灣屏東地方法院檢察署檢
    察官偵查起訴。
    理  由
壹、程序部分：
    按傳聞法則之重要理論依據，在於傳聞證據未經當事人之反
    對詰問予以核實，乃予排斥，惟若當事人已放棄對原供述人
    之反對詰問權，於法院審判時表明同意該等傳聞證據可作為
    證據，基於證據資料愈豐富，愈有助於真實發現之理念，並
    貫徹刑事訴訟法修法加重當事人進行主義之精神，確認當事
    人對於證據能力有處分權之制度，傳聞證據經當事人同意作
    為證據，法院認為適當者，亦得為證據。另當事人於調查證
    據時，對於傳聞證據表示「沒有意見」、「對於證據調查無
    意見」，而未於言詞辯論終結前聲明異議，應視為已有將該
    等傳聞證據採為證據之同意，此刑事訴訟法第159條之5定有
    明文。檢察官、被告及指定辯護人於本院準備程序時已表示
    對於全案卷證證據之證據能力均無意見，且同意作為本案之
    證據（本院卷第37頁），依刑事訴訟法第159 條之5 之規定
    ，檢察官、被告及指定辯護人已同意本案所有證據均有證據
    能力，本院斟酌該等證據並非非法取得，亦無證明力明顯過
    低之情形，是該等證據，均得採為證據。
貳：實體部分：
一、訊據被告甲○○對於上開犯罪事實於警詢、偵查及本院審理
    時均坦承不諱，核與證人即被害人李元安、李彩蝦於偵查中
    證述之情節相符，且有屏東縣內埔分局扣押筆錄、扣押物品
    目錄表、扣押物品清單、槍枝初步檢視報告表、車籍查詢單
    、高雄榮民總醫院診斷證明書各1 份及現場照片、扣押物品
    照片共24幀附卷可稽；又扣押之上開槍彈經送請內政部警政
    署刑事警察局以檢視法、性能檢驗法、試射法鑑定結果認：
    (1)送鑑手槍1 支（槍枝管制編號0000000000），認係改造手
    槍，由仿BERETTA 廠84型半自動手槍製造之槍枝，換裝土造
    金屬槍管而成，經檢視，欠缺滑套卡榫，惟不影響擊發功能
    ，可供擊發適用子彈使用，認具殺傷力。(2)送鑑子彈2 顆，
    認均係非制式子彈，由金屬彈殼組合直徑8.9 ±0.5mm 金屬
    彈頭而成，採樣1 顆試射，可擊發，認具殺傷力。(3)送鑑彈
    殼1 顆，認係已擊發之非制式金屬彈殼，有內政部刑事警察
    局97年7 月3 日刑鑑字第0970077987號槍彈鑑定書1 份在卷
    可證。被告上開任意性之自白經查既與事實相符，自得採為
    論科之依據，事證明確，被告上開犯行均堪認定，應予以依
    法論科。
二、按槍砲彈藥刀械管制條例雖將「持有」與「寄藏」分別為處
    罰規定，然「寄藏」與「持有」均係將物置於自己實力支配
    之下，僅「寄藏」必先有他人之持有行為，而後始為之受寄
    代藏而已，故寄藏之受人委託代為保管，其保管之本身，亦
    屬持有，不過，此之持有係受寄之當然結果，雖不應另就持
    有予以論罪，然未經許可持有槍、彈，其持有之繼續，為行
    為之繼續，亦即一經持有槍、彈，罪已成立，但其完結須繼
    續至持有行為終了時為止。則包括持有之寄藏槍、彈行為，
    自亦為行為之繼續，其犯罪之完結須繼續至寄藏行為終了時
    為止（最高法院88年度台上字第7012號判決意旨參照），而
    刑法第2 條所稱之「行為後」係指最後行為終了之後。查被
    告係自80幾年間某日起始收受「林德祥」之成年男子所給予
    之上開改造手槍1 支、非制式子彈3 顆而持有之，期間槍砲
    彈藥刀械管制條例第8 條、第12條有關持有改造手槍、具殺
    傷力子彈部分，雖分別於86年11月24日、94年1 月26日經修
    正公布在案，然被告前開非法持有槍、彈之行為係繼續至97
    年5 月17日為警查獲時止，其持有行為之終了既在該條例修
    正公布施行後，自無行為後法律變更可言，應逕適用修正後
    之槍砲彈藥刀械管制條例第8 條第4 項、第12條第4 項論處
    ，合先敘明。
三、再按刑法第321 條第1 項第3 款所稱之兇器，其種類並無限
    制，凡客觀上足對人之生命、身體、安全構成威脅，具有危
    險性之兇器均屬之，且祗須行竊當時攜帶此種具有危險性之
    兇器為已足，並不以攜帶之初有行兇之意圖為必要（最高法
    院79年台上字第5253號判例意旨參照）。查被告持以強盜之
    改造手槍，已裝填子彈，且均具殺傷力，亦如前述，倘持之
    行兇，足以對人之生命、身體、安全造成威脅，自屬兇器無
    誤。又犯強盜罪，於實施強暴行為之過程中，如別無傷害之
    故意，僅因拉扯致被害人受有傷害，乃施強暴之當然結果，
    固不另論傷害罪；然因強盜罪非以傷害人之身體為當然之手
    段，若具有傷害犯意且發生傷害之結果，自應另負傷害罪責
    （最高法院91年度台上字第1441號判決意旨參照）。本件被
    告於對被害人李元安實施強盜行為過程中，另行基於傷害李
    元安身體之犯意，以口齧咬李元安之右耳，固係其施暴方法
    ，惟強暴行為並非以傷人為當然之方法，其造成被害人李元
    安受有右耳咬傷併耳垂缺損、左臉挫擦傷等傷害，亦非施強
    暴之當然結果，且被害人李元安於警詢時業已表明告訴之意
    （見警卷第17頁），本院就傷害部分自應予審理。
四、另按強盜行為之構成，以實施強暴脅迫或其他方法，至使不
    能抗拒，而取他人之所有物或使其交付為要件，即強盜罪係
    以目前之危害脅迫他人，致喪失自由意志不能抗拒為要件（
    最高法院76年度台上字第7211號判例意旨參照）。而所謂強
    暴，謂直接或間接對於人之身體施以暴力，壓制被害人之抗
    拒，或使被害人處於不能抗拒之狀態；所謂脅迫，係指以言
    詞或舉動（如持刀等是）威嚇要脅，以逼迫被害人就範而任
    其擺佈者而言（最高法院82年度台上字第3842號、77年度台
    上字第3642號判決意旨參照）。經查本件被告以所持改造手
    槍作勢對空鳴槍之舉動，喝令被害人李元安、李彩蝦交付金
    錢，尚未強制對被害人之身體施以暴力，係以目前之危害脅
    迫他人，致被害人喪失自由意志不能抗拒，係屬脅迫之強盜
    行為無誤。
五、按未經許可持有槍、彈，係侵害社會法益之罪，縱令客體有
    數個，仍為單純一罪，本件被告同時持有3 顆非制式子彈，
    係屬單純一罪（最高法院97年度台上字第231 號判決參照）
    。故核被告所為，係犯槍砲彈藥刀械管制條例第8 條第4項
    之未經許可，持有可發射子彈具有殺傷力之改造手槍罪、同
    條例第12條第4 項之未經許可，持有具殺傷力之子彈罪、刑
    法第330 條第2 項、第1 項之攜帶兇器強盜未遂罪、刑法第
    277 條第1 項之傷害罪。而被告未經許可無故持有槍彈部分
    ，係犯非法持有可發射金屬具殺傷力之槍枝罪及犯非法持有
    子彈罪，應依想像競合犯從一重之非法持有可發射金屬具殺
    傷力之槍枝罪處斷。至於被告所犯上開3 罪間，犯意各別，
    行為互殊，且觸犯構成要件相異之罪名，自應分論併罰。又
    被告有事實欄所載論罪科刑執行之情形，此有臺灣屏東地方
    法院檢察署刑案資料查註紀錄表及臺灣高等法院被告前案紀
    錄表各1 份在卷可查，其受有期徒刑執行完畢後，5 年之內
    再犯有期徒刑以上刑之本罪，為累犯，均應依刑法第47條第
    1 項規定加重其刑。
六、爰審酌被告為70年5 月10日出生，教育程度為高職肄業，此
    有警詢資料在卷可稽；其犯罪時為身體健全之成年人，竟不
    知以合法工作謀取生活所需，卻因無錢花用，即攜帶上開改
    造手槍，並以口齧咬李元安之右耳而為強盜取財行為，嚴重
    危害社會治安，情節難認為輕，惟其並未強取得財物，犯罪
    所使用之脅迫手段尚非兇殘，犯後亦始終供承犯行之態度等
    一切情狀，分別量處如主文所示之有期徒刑，並合併定應其
    執行刑如主文所示之有期徒刑及罰金，罰金部分復審酌其年
    齡、職業、收入、社會地位等節，並諭知易服勞役之折算標
    準如主文所示，以資儆懲。至扣案之上開改造手槍1 枝及非
    制式子彈1 顆，經鑑定認可發射子彈具有殺傷力，有前揭槍
    彈鑑定書可憑，依槍砲彈藥刀械管制條例第5 條規定，非經
    中央主管機關許可，不得持有，屬違禁物，爰依刑法第38條
    第1 項第1 款規定宣告沒收；另扣案之安全帽1 頂、口罩2
    個被告自承為其所有且供犯罪所用（見偵查卷第6 頁），爰
    依刑法第38條第1 項第2 款規定，一併諭知沒收。至本案採
    樣試射之非制式子彈1 顆及已擊發之非制式金屬彈殼1 顆，
    經鑑驗試射業已滅失及已擊發並無殺傷力，即非違禁物，爰
    均不予宣告沒收，附此敘明。
七、據上論斷，應依刑事訴訟法第299 條第1 項前段，槍砲彈藥
    刀械管制條例第8 條第4 項、第12條第4 項，刑法第11條前
    段、第321 條第1 項第3 款、第330 條第2 項、第1 項、第
    38條第1 項第1 款、第2 款、第51條第5 款、第9 款，判決
    如主文。
本案經檢察官劉昀到庭執行職務。
中    華    民    國    97    年    10    月    21    日
                  刑事第一庭  審判長法  官  潘正屏
                                    法  官  曾吉雄
                                    法  官  許蓓雯
以上正本證明與原本無異。
如不服本判決應於收受本判決送達後十日內向本院提出上訴書狀，
其未敘述上訴理由者，並得於提起上訴後十日內向本院補提理由
書狀（均須按他造當事人之人數附繕本）「切勿逕送上級法院」
中    華    民    國    96    年    9     月    10    日
                                書記官  蘇雅慧
附錄本判決論罪科刑法條全文
槍砲彈藥刀械管制條例第8條第4項
未經許可，持有、寄藏或意圖販賣而陳列第1項所列槍枝者，處3
年以上10 年以下有期徒刑，併科新臺幣 700 萬元以下罰金。
槍砲彈藥刀械管制條例第12條第4項
未經許可，持有、寄藏或意圖販賣而陳列子彈者，處5年以下有
期徒刑，併科新台幣 300 萬元以下罰金。
中華民國刑法第330條第1項、第2項
犯強盜罪而有第321條第1項各款情形之一者，處7年以上有期徒
刑。
前項之未遂犯罰之。
中華民國刑法第321條第1項第3款
犯竊盜罪而有左列情形之一者，處六月以上、五年以下有期徒刑
：
三、攜帶兇器而犯之者。
中華民國刑法第277條第1項
傷害人之身體或健康者，處3年以下有期徒刑、拘役或1千元以下
罰金。


司法院資訊處製作；財團法人民間司法改革基金會備份。
